臺灣板橋地方法院民事裁定           100年度司財管字第58號
聲  請  人  戴清輝
非訟代理人  洪千雅律師
上列聲請人聲請對被繼承人鄭朝熙選任遺產管理人事件，本院裁
定如下：
    主      文
選任張玲娟（女、民國○○○年○月○○日生、身分證統一編號
：Ｚ000000000號、住嘉義市○區○○路一七六巷七號
）為被繼承人鄭朝熙（男、民國○○○年○○月○日生、身分證
統一編號：Ｚ000000000號、生前最後住所為新北市○
○區○○路三段五七七巷一○一號六樓）之遺產管理人。
程序費用由被繼承人鄭朝熙之遺產負擔。
    理  由
一、按繼承開始時，繼承人之有無不明，而無親屬會議或親屬會
    議未於一個月內選定遺產管理人者，利害關係人或檢察官得
    聲請法院選任遺產管理人，並由法院依公示催告程序，定六
    個月以上之期限，公告繼承人，命其於期限內承認繼承；又
    被繼承人之所有繼承人均拋棄其繼承權者，亦準用關於無人
    承認繼承之規定，民法第1177條、第1178條第2 項、第1176
    條第6 項定有明文。
二、本件聲請意旨略以：聲請人因坐落於嘉義縣太保市○○段新
    埤小段1394地號土地（下稱系爭土地）與他人共有，系爭土
    地之共有人之一鄭池早於民國63年7 月5 日死亡，其第一順
    位繼承人之一鄭岩又於89年1 月17日死亡，該繼承權再轉繼
    承由被繼承人鄭朝熙等人繼承，然被繼承人鄭朝熙於98年3
    月30日死亡，其第一、三順位繼承人均聲明拋棄繼承，第二
    順位繼承人皆已死亡，是否仍有應繼承之人不明，而其親屬
    會議並未於一個月內選定遺產管理人，致聲請人無法就上開
    土地訴請分割，爰依民法第1176條第6 項及同法第1178條第
    2 項聲請選任被繼承人之遺產管理人等語。
三、查聲請人主張被繼承人鄭朝熙與其為土地共有人，並已於98
    年3 月30日死亡，其所有繼承人均已死亡或拋棄繼承等情，
    業據其提出土地登記第二類謄本、繼承系統表、除戶戶籍謄
    本、本院100 年1 月27日板院輔家科春梅字第05573 號函影
    本等件為證，並經本院依職權調閱98年度司繼字第183 、19
    4 、529 號拋棄繼承卷宗核閱無訛，自堪信為真實。
四、聲請人以利害關係人身分聲請選任被繼承人鄭朝熙之遺產管
    理人，核與首揭規定尚無不合。又聲請人所聲請選任為被繼
    承人鄭朝熙遺產管理人之張玲娟已同意擔任被繼承人鄭朝熙
    之遺產管理人，並提出陳報狀1 件附卷足參。經核張玲娟乃
    職司地政士，有嘉義市地政士開業執照影本為證，其對於遺
    產管理事件應有瞭解，並就遺產管理人職務之遂行，有所助
    益，且身為地政士，應會秉公辦理，要不致有利害偏頗之虞
    ，為保障聲請人之利益及期程序之公正、公信起見，本院認
    以選任張玲娟地政士為被繼承人鄭朝熙之遺產管理人為適當
    。至被繼承人鄭朝熙之繼承人既均拋棄繼承，其遺產依民法
    第1176條第6 項準用關於無人承認繼承之規定，依同法第11
    85條規定，於清償債權並交付遺贈物後，如有賸餘，應歸屬
    國庫，附予敘明。
五、依非訟事件法第157 條，裁定如主文。
六、如對本裁定抗告須於裁定送達後10日內向本院提出抗告狀，
    並繳納抗告費新臺幣1,000 元。
中    華    民    國   100    年    8     月    29    日
                  家事法庭      司法事務官  翟天翔